臺灣臺北地方法院刑事判決　　　　　　　　　　　　　九十二年度訴字第八四九號
　　公　訴　人　臺灣臺北地方法院檢察署檢察官
　　被　　　告　甲○○
　　選任辯護人　張世興律師
右列被告因偽造文書案件，經檢察官提起公訴（九十年度偵字第一一五二八號），本
院判決如左：
    主  文
甲○○無罪。
    理  由
一、公訴意旨略以：被告甲○○係鴻偉彩色印刷有限公司（下稱鴻偉公司）負責人，
    因於民國八十一年十一月間，衛生署採購八十一年度「子宮頸抹片篩檢計劃說明
    卡」十萬張，由衛生署秘書室技士陳敬丰（原名為陳慶豐）承辦，依衛生署採購
    之規定，二十萬元以下者，經辦人員應洽三家以上廠商提出估價單，會簽會計室
    審核並呈判後向最低價廠商採購。詎陳敬丰未依規定實際訪價，而與被告甲○○
    基於犯意之聯絡，由被告甲○○提出鴻偉公司及育誠文具印刷有限公司（下稱育
    誠公司）、上展彩巧印刷企業有限公司（下稱上展公司）等三家廠商之報（估）
    價單，陳敬丰作虛偽比價後，於同年月二十八日，在其職務上所掌之採購簽呈虛
    稱：「本署八十一年採購子宮頸抹片篩檢計劃說明卡，經洽廠商提出估價單比價
    結果，以鴻偉公司報價壹拾貳萬元為較低價，擬委予承包。」等情呈報科長洪德
    盛、祕書室主任吳憲明並令簽政風室、保健處、會計室等單位，報請署長核判，
    足以影響衛生署對採購業務之管理（陳敬丰業經台灣高等法院被九十年度上更(一)
    字第七七六號判決判處有期徒刑一年二月，緩刑四年確定）。
二、按犯罪事實應依證據認定之，無證據不得推定其犯罪事實；不能證明被告犯罪者
    ，應諭知無罪之判決，刑事訴訟法第一百五十四條第二項、第三百零一條第一項
    分別定有明文。又事實之認定，應憑證據，如未能發現相當證據，或證據不足以
    證明，自不能以推測或擬制之方法，為裁判基礎；且認定犯罪事實所憑之證據，
    雖不以直接證據為限，間接證據亦包括在內，然而無論直接證據或間接證據，其
    為訴訟上之證明，須於通常一般之人均不致有所懷疑，而得確信其為真實之程度
    者，始得據為有罪之認定，倘其證明尚未達到此一程度，而有合理之懷疑存在而
    無從使事實審法院得有罪之確信時，即應由法院為諭知被告無罪之判決，有最高
    法院四十年台上字第八六號判例、七十六年台上字第四九八六號判例可資參照。
三、公訴人認被告涉有前開犯行無非以被告供承與同案被告陳敬丰及育誠公司負責人
    鄭炳炎認識及同案被告陳敬丰之供述、證人鄭炳炎之證詞與育誠公司「子宮頸抹
    片篩檢計畫說明卡」之估價單一紙、鴻偉公司、育誠公司、上展公司之「子宮頸
    抹片篩檢計畫說明卡」報價單三紙、台灣高等法院九十年度上更(一)字第七七六號
    判決、最高法院九十二年度台上字第四九七號判決等為其論據。訊據被告固不否
    認曾以鴻偉公司名義就衛生署採購八十一年度「子宮頸抹片篩檢計畫說明卡」提
    出報價單，並因業務往來而認識衛生署秘書室技士陳敬丰，至於育誠公司負責人
    鄭炳炎只是彼此知悉均是從事印刷業務而已等情，惟堅決否認有何與同案被告陳
    敬丰共犯行使登載不實公文書罪嫌，辯稱：伊只有提出自己之鴻偉公司的估價單
    ，並未提出育誠公司及上展公司之估價單等語。
四、經查：
  (一)衛生署八十一年度「子宮頸抹片篩檢計畫說明卡」十萬張之採購案有鴻偉公司、
    育誠公司及上展公司參與比價，並由衛生署秘書室技士陳敬丰於八十一年十一月
    二十八日，在其職務上所掌之採購簽呈稱：「本署八十一年採購子宮頸抹片篩檢
    計劃說明卡，經洽廠商提出估價單比價結果，以鴻偉公司報價壹拾貳萬元為較低
    價，擬委予承包。」等情呈報科長洪德盛、祕書室主任吳憲明並令簽政風室、保
    健處、會計室等單位，報請署長核判，由鴻偉公司以最低價獲得承包等情，有同
    案被告陳敬丰於八十一年十一月二十八日之簽稿及鴻偉公司、育誠公司、上展公
    司之報（估）價單等在卷可稽（見八十五年度偵字第一五七六九號卷第九四頁、
    九十年度偵字第一一五二八號卷第三五至三七頁），然此僅足證明鴻偉公司、育
    誠公司、上展公司有於該次採購案中提出報（估）價單，及最後是由鴻偉公司以
    最低價獲得承包，至上開三紙報（估）價單是由何人提出，尚無從遽認。
  (二)雖證人鄭炳炎於另案中證以：估價單及其上公司之印章應該是真正的，但他並沒
    有參與該次衛生署採購案的比價，也未提供該紙估價單或接獲陳敬丰通知參與比
    價之電話等詞，而證人即鴻偉公司與鄭炳炎共同經營負責印刷廠業務之余學山於
    另案偵查中亦陳稱：該公司一般是由鄭炳炎負責對外接案子，伊是對內負責印刷
    ，沒有參與衛生署該次比價，卷內該紙估價單及其上印章是鴻偉公司的，但不是
    伊寫的字乙節（見第一一五二八號偵查卷第三、四五、七十至七二、一０五頁）
    ，而均否認有提出該估價單，然證人鄭炳炎於本院審理中復稱：公司的估價單都
    已經蓋好公司印章，在案發當時公司內有其他送貨員，如果送貨員接到電話有業
    務時，也可以自行提出估價單，有時客戶以電話詢價，公司會寄估價單給客戶參
    考，案發後並沒有問過送貨員有無送出估價單，且時間久遠，也不知道當時公司
    內的送貨員名字等情（見本院九十三年六月三日審理筆錄第五至十頁），表明不
    能排除由送貨員或其他電話詢價方式提出估價單，況且同案被告陳敬丰於另案調
    查、偵查乃至審理中始終供稱：有通知育誠公司，三張報（估）價單看到時已經
    放在桌上，不知是誰拿來的，不記得詳細的採購過程等語（見第一一五二八號偵
    查卷第二八頁、第七二頁反面、第八十、九六至九八、一０四、一０七頁），則
    育誠公司之估價單究係何人提出，實屬不能認定。
  (三)又雖然被告與同案被告陳敬丰均稱因業務往來認識對方，而被告與證人鄭炳炎亦
    均稱因二人同屬印刷業者，所以彼此知悉，但並未談過話（見本院審理筆錄第十
    頁），惟此僅能證明其三人間彼此熟識與否，且其彼此間縱有認識，亦不能以證
    人鄭炳炎否認提出估價單參與比價即遽認育誠公司之估價單是與證人鄭炳炎認識
    之被告所提出，更不能以同案被告陳敬丰所稱有通知育誠公司參與比價之詞不足
    採信即認同案被告陳敬丰僅通知被告一人參與比價或育誠公司之估價單是與陳敬
    丰認識之被告所提出的。
  (四)至證人即衛生署專員顏識高上簽呈指該採購案中育誠公司之估價單是遭同案被告
    陳敬丰抽換進去的云云，惟此部分犯罪事實業經另案認定無證據可資證明，有台
    灣高等法院九十年度上更(一)字第七七六號判決理由欄(六)所詳述，況此亦無法證明
    育誠公司之估價單是被告所提出，公訴人於論告時以證人顏識高之證詞佐證被告
    涉有前開犯行，亦有誤會。
五、析上所述，公訴人所憑以認定被告涉犯本件犯行之論據均不能直接證明被告確實
    涉犯本件行使登載不實公文書之犯行，且縱認不能完全排除育誠公司之估價單是
    被告提出的可能性，惟公訴人所提出之前開證據既不能使本院得有罪之確信，則
    本於「無罪推定」之原則，自不能僅以另案判決理由中認定同案被告陳敬丰是與
    本案被告共犯本件而遽以論罪，是台灣高等法院九十年度上更(一)字第七七六號之
    確定判決理由尚不足對本件有所拘束。此外，復查無其他積極證據足認被告涉有
    上開犯行，則揆諸前開說明，不能證明被告犯罪，自應為無罪判決之諭知。
據上論斷，應依刑事訴訟法第三百零一條第一項，判決如主文。
本案經檢察官蕭斌志到庭執行職務。
中　　　華　　　民　　　國　　九十三　　年　　  六  　　月　  十七　　　日
                                      臺灣臺北地方法院刑事第四庭
                                          審判長法  官  黃雅芬
                                                法  官  楊代華
                                                法  官  黎惠萍
右正本證明與原本無異。
如不服本判決，應於判決送達後十日內向本院提出上訴狀（應抄附繕本）。
                                                書記官  楊麗娟
中　　　華　　　民　　　國　　九十三　　年　　  六  　　月　  十七　　　日
